【裁判字號】    92,交訴,70
【裁判日期】    920718
【裁判案由】    公共危險等
【裁判全文】
臺灣高雄地方法院刑事判決                          九十二年度交訴字第七號
    公  訴  人  臺灣高雄地方法院檢察署檢察官
    被      告  丙○○
右列被告因公共危險案件，經檢察官提起公訴（九十二年度偵字第五０九一號），本
院判決如左：
    主  文
丙○○駕駛動力交通工具，致人受傷而逃逸，處有期徒刑陸月，如易科罰金，以參佰
元折算壹日。
被訴過失傷害及普通傷害部分均無罪。
    事  實
一丙○○於民國九十一年十一月二十四日上午九時二十分許，騎乘車牌號碼ＨＲ六─
  一七六號重型機車沿高雄市○○○路由西往東方向行駛，途經該路與陽明路口時，
  適有甲○○騎乘車牌號碼ＺＥＤ─二七五號輕型機車同向行駛於丙○○左側，疏未
  注意汽車行駛至交岔路口，轉彎車應暫停讓直行車先行，及駕駛人應注意車前狀況
  ，並隨時採取必要之安全措施，即貿然右轉至陽明路，丙○○見狀緊急煞車，惟因
  兩車距離過近，均不及閃避，同時滑倒在地，致甲○○受有左膝、左踝多處擦傷等
  傷害，丙○○明知駕駛人如肇事致人受傷，應即採取救護或其他必要措施，並向警
  察機關報告，不得逃逸，竟因起身後與甲○○發生口角及拉扯，而萌生肇事逃逸之
  犯意，趁對向之澄清湖加油站員工乙○○上前關心甲○○傷勢之際，逕行騎乘機車
  逃離現場，嗣經乙○○記下丙○○之車牌號碼始循線查獲。
二案經甲○○訴由高雄市政府警察局三民第二分局報告臺灣高雄地方法院檢察署檢察
  官偵查起訴。
    理  由
壹、有罪部分
一訊據被告丙○○固坦承於右揭時、地與告訴人甲○○騎車併行，及同時摔車倒地之
  事實，惟矢口否認有何肇事逃逸之犯意，辯稱：告訴人之機車自伊機車左側突然右
  轉，伊為了閃避，緊急煞車才摔倒，未與告訴人之機車發生碰撞，兩人倒地起身後
  ，發生爭吵及拉扯，有一女子從對面加油站前來和告訴人說話，伊見告訴人無明顯
  外傷急需送醫，覺得只是小車禍，未等警察前來，便牽車離去云云。經查：
(一)右揭被告騎乘機車沿高雄市○○○路由西往東方向行經上開交岔路口時，適有告訴
  人騎乘機車同向行駛至上開交岔路口自被告左側右轉至陽明路，因兩車距離過近，
  均不及閃避，同時滑倒在地，告訴人因而受有左膝、左踝多處擦傷等傷害，被告與
  告訴人在車禍現場發生口角及拉扯後，見對向之澄清湖加油站員工乙○○前來與告
  訴人談話，即騎乘機車駛離車禍現場等情，業據被告於警、偵訊及本院審理中供承
  不諱，並經告訴人於警、偵訊及本院審理中指訴歷歷，及證人即澄清湖加油站員工
  乙○○於警、偵訊及本院審理中、丁○○於偵訊及本院審理中分別證述在卷，復有
  驗傷診斷書、交通事故處理登記表影本一紙附卷可稽。
(二)被告雖以前詞置辯，惟按刑法第一百八十五條之四規定之駕駛動力交通工具肇事，
  致人死傷而逃逸罪，其立法理由為：「為維護交通安全，加強救護，減少被害人之
  死傷，促使駕駛人於肇事後，能對被害人即時救護」，係認駕駛人駕車肇事後，倘
  能將被害人即時救護，即可減輕或避免被害人之傷亡，此亦攸關社會大眾生命、身
  體之安全，其目的除維護交通安全外，並兼顧公共安全之保護；該條所規定之「肇
  事」，乃指因駕駛人之行為致被害人死傷之事故，至肇事之原因如何？是否出於故
  意或過失？均非所問，又所謂「逃逸」，係指肇事後，未適當處理事故而離開現場
  之意（最高法院九十二年度台上字第一七九三號判決參照）；又犯刑法第一百八十
  五條之四肇事逃逸罪，以駕駛動力交通工具肇事，有致人死傷而逃逸之事實，為其
  犯罪構成要件，不以行為人明知被害人有死傷情形為必要。（最高法院九十一年度
  台上字第一三七號判決參照）。被告及告訴人之機車既係在互動過程中同時倒地，
  告訴人所受前揭傷害與被告之駕駛行為間即有相當因果關係，足認被告確有肇事致
  人受傷之事實無訛，至於被告之駕駛行為有無過失，則非所問。再者，告訴人之機
  車倒地後壓在告訴人身上，經被告將該車拉起，告訴人始起身等情，亦據被告供述
  在卷，則被告縱未詳查告訴人之傷勢，依常情判斷，應可預見告訴人因機車倒地受
  傷之情事，竟未採取救護或其他必要措施，並向警察機關報告，即逕行駛離現場，
  顯有肇事逃逸之犯意，前揭所辯均不足採。本案事證明確，被告右揭肇事逃逸之犯
  行，應堪認定。
二核被告丙○○所為，係犯刑法第一百八十五條之四之駕駛動力交通工具致人受傷而
  逃逸罪。爰審酌被告騎乘機車肇事致告訴人受傷後，未為適當救護即逃離現場，罔
  顧交通安全，並危及告訴人之身體安全，迄今未與告訴人達成和解，惟念其並無前
  科，有臺灣高等法院被告全國前案紀錄表一份在卷足按，素行良好，且告訴人所受
  傷勢尚屬輕微等一切情狀，量處如主文所示之刑，並諭知易科罰金之折算標準。
貳、無罪部分
一公訴意旨略以：被告丙○○於九十一年十一月二十四日上午九時二十分許，騎乘車
  牌號碼ＨＲ六─一七六號重型機車沿高雄市○○○路由西往東方向行駛至該與陽明
  路口，本應注意汽車行進中駕駛人應注意車前狀況，隨時採取必要安全措施，而依
  當時情形又無不能注意之情事，竟疏於注意及此，適有告訴人甲○○騎乘車牌號碼
  ＺＥＤ─二七五號輕型機車同向行駛至上開路口右轉陽明路，被告之機車因而與告
  訴人之機車發生擦撞，致告訴人人車倒地，受有左踝、左膝多處擦傷等傷害，被告
  於車禍後對告訴人惡言相向，並徒手毆打告訴人成傷，因認被告涉有刑法第二百八
  十四條第一項前段之過失傷害罪嫌及同法第二百七十七條第一項之普通傷害罪嫌。
二按犯罪事實應依證據證據認定之，無證據不得推定其犯罪事實，刑事訴訟法第一百
  五十四條定有明文。又事實之認定，應憑證據，如未能發現相當證據，或證據不足
  以證明，自不能以推測或擬制之方法，為裁判基礎（最高法院四十年臺上字第八六
  號判例參照）；而告訴人之告訴，係以使被告受刑事訴追為目的，是其陳述是否與
  事實相符，仍應調查其他證據以資審認（最高法院五十二年臺上字第一三００號判
  例參照），易言之，即藉由補強證據之存在，以增強或擔保告訴人陳述之證明力（
  最高法院八十七年度台上字第二一七六號判決要旨參照）。且認定犯罪事實所憑之
  證據，雖不以直接證據為限，間接證據亦包括在內，然無論直接證據或間接證據，
  其為訴訟上之證明，須於通常一般之人均不致有所懷疑，而得確信其為真實之程度
  者，始得據為有罪之認定，倘其證明尚未達此一程度，而有合理之懷疑存在而無從
  使事實審法院得有罪之確信時，即應由法院為諭知被告無罪之判決（最高法院七十
  六年台上字第四九八六號判例參照）。
三本件公訴人認被告丙○○涉有上開罪嫌，無非係以告訴人甲○○之指訴、證人乙○○、丁○○之證述，及驗傷診斷書、交通事故處理登記表影本各一紙附卷為其論罪
  之依據。訊據被告堅詞否認上開犯行，辯稱：告訴人之機車自伊機車左側突然右轉
  ，兩車距離很近，伊為了閃避，緊急煞車才摔倒，未與告訴人之機車發生碰撞，不
  知告訴人如何倒地，伊起身後，見告訴人之機車壓在告訴人身上，將告訴人之機車
  拉起來讓告訴人起身，並詢問告訴人為何這樣騎車，兩人發生爭吵及拉扯，告訴人
  拉伊衣服，伊順手推開，並未出手毆打告訴人，告訴人受傷應係機車壓到腳所造成
  等語。經查：
(一)過失傷害部分：
1.告訴人固於警、偵訊及本院審理中指訴於右揭時、地騎乘機車遭被告之機車自後方
  追撞，因而倒地受傷等情，惟因被告於車禍後，未待警員到場處理，即逕行駛離現
  場，致警員未就雙方車損狀況及現場跡證拍照採證並製作現場圖；且告訴人自始均
  未明確指出兩車相撞部位，或提出其機車受損照片供本院審認，僅於本院審理中泛
  稱其機車右側全毀，修理後已看不出原來撞擊部位等語；另依被告於本院審理中提
  出所騎乘之機車照片四幀觀之，亦未見明顯撞擊痕跡；再者，證人乙○○、丁○○
  均證稱：未目睹車禍經過，僅聽到撞擊聲等語，則兩人所聽聞之撞擊聲究係被告與
  告訴人之機車相撞之聲音，抑或被告與告訴人之機車倒地撞擊地面之聲音，要非無
  疑，是告訴人所稱其機車右側全毀亦有可能係因機車倒地磨擦地面所造成，自不能
  僅憑告訴人之指訴遽認兩車有相撞之事實。
2.再按汽車行駛至交岔路口，轉彎車應暫停讓直行車先行；及駕駛人應注意車前狀況
  ，並隨時採取必要之安全措施，道路交通安全規則第一百零二條第一項第二款及同
  法第九十四條第三項分別定有明文。告訴人騎乘機車行駛至上開交岔路口欲右轉時
  ，本應注意上開規定，又無不能注意之情形，竟疏未注意讓自右側直行而來之被告
  先行，即貿然右轉，則告訴人之駕駛行為顯有違反上開規定之過失甚明。至被告之
  駕駛行為雖與告訴人倒地受傷間亦有相當因果關係，然告訴人陳稱：我騎在被告左
  側，車速大約三十公里，要右轉，被告騎太快，沒有注意我打方向燈，自後方車速
  很快追撞我等語；被告則供稱：車禍前係與告訴人併行，伊騎在靠人行道處，告訴
  人騎在靠汽車道處，兩人車速大約四十公里，至交岔路口時，告訴人突然右轉，伊
  為了閃避，緊急煞車才摔倒等語，故在缺乏其他客觀證據佐證之情況下，僅依告訴
  人及被告上開所述，尚無從認定車禍前兩車之相對距離為何，則被告在發現告訴人
  右轉時，有無足夠之反應距離供其採取必要之安全措施，亦非無疑，自不能以事後
  兩車均摔車倒地之事實，即推論被告之駕駛行為有何未注意車前狀況之過失。
3.綜上所述，告訴人指訴遭被告之機車自後方追撞一節，既有可疑，又無證據足認被
  告之駕駛行為有何未注意車前狀況之過失，此外，本院復查無其他積極證據足資證
  明被告有何公訴人所指此部分犯行，既不能證明被告此部分犯罪，依法自應為無罪
  之諭知。
(二)普通傷害部分：告訴人於警、偵訊及本院審理中指訴車禍後，被告用腳踹其大腿及
  用拳頭打其胸部一節，固經證人乙○○於警、偵訊及本院審理中證稱：看到被告用
  拳頭揮打告訴人胸部好幾次，並用腳踹告訴人等語，及證人丁○○於偵訊及本院審
  理中證稱：看到被告打告訴人一巴掌，及用拳頭打告訴人胸部等語；惟被告辯稱：
  係在兩人推擠拉扯中順勢將告訴人推開等語；且告訴人提出案發當日之驗傷診斷書
  上檢查結果僅在四肢部記載「左膝和左足踝多處擦傷」等語，其餘身體部位則係空
  白，至於人體部位圖所記載「前胸壓痛」等語，顯係醫師依病人口述其個人感覺所
  記載，尚非醫師診斷結果；告訴人亦於警訊中陳稱：我左手、左大腿及左踝均是因
  車禍受傷的，至於我被毆打的傷，醫生說驗不出來等語；再參以被告係一身強體健
  之年青男子，告訴人則係一介女子，設若被告係基於傷害之犯意，出拳揮打告訴人
  胸部好幾次，告訴人之胸部理當出現紅腫、瘀青等症狀，何以告訴人於案發當日前
  往醫院驗傷，除車禍所造成之腳部擦傷明顯可見外，其餘身體外觀竟全無異狀，則
  被告雖於車禍後對告訴人有不當之肢體舉動，是否係出於傷害犯意，有無對告訴人
  之身體或健康造成傷害之結果，均非無疑，自難僅憑告訴人指述其個人感覺，即認
  定被告出拳毆打告訴人成傷之事實。此外，本院復查無其他積極證據足認被告確有
公訴人所指此部分犯行，既不能證被告此部分犯罪，依法應為無罪之諭知。
據上論斷，應依刑事訴訟法第二百九十九條第一項前段、第三百零一條第一項，刑法
第一百八十五條之四、第四十一條第一項，罰金罰鍰提高標準條例第二條，判決如主
文。
本案經檢察官陳碧霞到庭執行職務。
中      華      民      國      九十二      年      七    月    十八    日
                                  臺灣高雄地方法院交通法庭
                                      審判長法  官 黃三友
                                            法  官 黃宗揚
                                            法  官 王雅苑
右正本證明與原本無異。
如不服本判決，應於判決送達後十日內，向本院提出上訴狀。
                                            書記官 黃琬婷
中      華      民      國      九十二      年      七    月    十八    日
附錄法條：
中華民國刑法第一百八十五條之四
駕駛動力交通工具肇事，致人死傷而逃逸者，處六月以上五年以下有期徒
刑。


司法院資訊處製作；財團法人民間司法改革基金會備份。
